臺灣高等法院交通事件裁定
抗　告　人
即受處分人　甲○○
抗　告　人　乙○○
上列抗告人因違反道路交通管理處罰條例案件，不服臺灣士林地
方法院，中華民國93年12月13日所為裁定（93年度交聲字第1601
號），提起抗告，本院裁定如下：
    主    文
抗告駁回。
    理    由
一、本件原處分機關原以抗告人即異議人即受處分人甲○○所有
    已被註銷牌照之車號ＥＲ─九六七六號自小客車，於民國九
    十三年九月七日十九時二十四分許，行駛於臺北市中正區○
    ○○路○段為警攔停舉發為由，認受處分人違反道路交通管
    理處罰條例第十二條第一項第四款及同條第二項之規定，故
    於九十三年九月二十日以基監字第裁四二─ＡＡＫ○○○五
    八一號裁決書，裁處受處分人甲○○罰鍰新台幣（以下同）
    三千六百元，並扣繳牌照。惟嗣又於同年十月五日以交通部
    公路總局臺北區監理所基隆監理站九十三年十月五日北監基
    一字第○九三○○一八三六八號函，變更前開處分內容，改
    以異議人汽車不依限期參加定期檢驗為由，而依同條例第十
    七條第一項規定，裁處受處分人罰鍰九百元，此有前開裁決
    書及原處分機關函各一份附卷可證。據此，受處分人於九十
    三年十月十一日具狀對於原處分機關所為基監字第裁四二─
    ＡＡＫ○○○五八一號裁決書聲明異議，其異議之客體，自
    應以原處分機關變更後之處分內容為對象，合先敘明。
二、原聲明異議意旨略以：異議人即受處分人甲○○之代理人乙
    ○○於九十二年七月十六日曾至代檢廠欲參加定期檢驗，惟
    因有違規及未繳納汽車燃料使用費而遭拒絕，其並非故意；
    且驗車係為行車安全，屬公共利益範疇，政府豈可因人民欠
    費而拒絕驗車，本案除嚴重違憲外，也與行政程序法第四至
    第十條相關規定及不當聯結禁止原則、行政執行法第三條（
    比例原則）有違等語。
三、按領有牌照之汽車所有人應於指定日期前後一個月內持行車
    執照、新領牌照登記書向公路監理機關申請檢驗。但自用小
    型車申請檢驗，免持新領牌照登記書；又汽車不依限期參加
    定期檢驗或臨時檢驗者，處汽車所有人九百元以上一千八百
    元以下罰鍰，道路交通安全規則第四十四條第一項後段、道
    路交通管理處罰條例第十七條第一項分別定有明文。次按汽
    車所有人應於向公路監理機關辦理檢驗前，繳清其所有違反
    道路交通管理處罰條例未結案之罰鍰；汽車所有人不依規定
    繳納汽車燃料使用費者，公路主管機關應限期通知其繳納，
    屆期不繳納者，處三百元以上三千元以下罰鍰，並停止其辦
    理車輛異動或檢驗，此見道路交通管理處罰條例第九條之一
    及公路法第七十五條之規定即明。又道路交通管理處罰條例
    第十七條第一項所謂「參加」定期檢驗或臨時檢驗，應指「
    主動到達受檢處所，並依規定加入、參與檢驗之行列」而言
    。倘汽車所有人因未先行繳納未結案之罰鍰或因未依規定繳
    納汽車燃料稅，致檢驗遭拒，無法參與加入檢驗之行列，應
    屬可歸責於自己之事由，致未依限參加檢驗。
四、查受處分人所有之車號ＥＲ─九六七六號自小客車之定期檢
    驗日期為九十二年六月十六日，此有最新車籍查詢資料一份
    在卷可證。依照前開規定，受處分人應於該日期前後一個月
    內申請定期檢驗，而該車於九十二年七月十六日（檢驗截止
    日）曾至檢驗代理修車廠即汐止廣銓汽車修護廠參加定期檢
    驗，但因尚有未結案之罰鍰及燃料費未結清，故該廠依監理
    單位規定未讓其參與加入檢驗程序，此有該廠所開立之無法
    檢驗證明書、交通部公路總局臺北區監理所基隆監理站九十
    三年十月五日北監基一字第○九三○○一八三六八號函影本
    及違規查詢報表各一份附卷可稽。揆諸前開說明，受處分人
    係因可歸責於自己之原因，致無法於期限內「參加」定期檢
    驗，原處分機關援引道路交通管理處罰條例第十七條第一項
    規定，處罰汽車所有人，自無不合。
五、至受處分人指稱驗車涉及行車安全，政府因人民欠費拒絕驗
    車，違反不當聯結禁止原則且違憲違法云云。惟按道路交通
    管理處罰條例之相關裁罰規定，無非在藉處罰之手段，促使
    人民遵守交通規則，以維護道路交通安全。另依公路法第二
    十七條之規定，燃料費徵收之目的，係用於道路之養護、修
    建或管理，亦與道路交通安全息息相關。故立法機關本於其
    立法裁量權，課以人民於汽車檢驗前結清違反道路交通管理
    處罰條例之罰鍰及繳納燃料費之義務，並就不依限結清致無
    法參加檢驗者，依道路交通管理處罰條例第十七條加以裁罰
    ，其性質上具有行政執行之功能，屬行政執行之特別規定，
    目的亦在維護道路之安全，其目的與手段間並非毫無實質上
    之關聯，手段並非不具適當性、衡平性及必要性。受處分人
    泛指有不當聯結及違反比例原則之情形，自屬誤會。再汽車
    因無法完成檢驗，致遭吊扣或註銷牌照，依法即不得在道路
    上行駛。汽車所有人若能遵守前開規定，即無所謂危險之可
    言。倘汽車所有人不遵守前開規定，而有危險發生之虞，自
    應依法再加以裁罰，以達維護交通安全之目的。
六、綜上，原審認為本件受處分人之異議為無理由，以裁定駁回
    ，於法並無不合。抗告意旨仍執前詞，指摘原裁定不當，核
    無理由，應予駁回。
七、據上論結，應依道路交通案件處理辦法第26條，刑事訴訟法
    第412 條，裁定如主文。
中    華    民    國    94    年    1     月    28    日
                  交通法庭審判長法  官　吳　敦
                                法  官  張傳栗
                                法  官  沈宜生
以上正本證明與原本無異。
不得再抗告。
                                書記官　陳雅加
中　　華　　民　　國　　94　　年　　1 　　月　　31　　日
